【裁判字號】    89,上易,870
【裁判日期】    890815
【裁判案由】    賭博
【裁判全文】
臺灣高等法院高雄分院刑事判決                    八十九年度上易字第八七號
    上  訴  人
    即  被  告    甲○○○
    選任辯護人    陳炳彰      律師
    選任辯護人    吳麗珠
右上訴人因賭博案件，不服臺灣屏東地方法院八十九年度易字第一號中華民國八
十九年二月十五日第一審判決（起訴案號：臺灣屏東地方法院檢察署八十八年度偵字
第七七七三號），提起上訴，本院判決如左：
      主  文
原判決關於甲○○○部分撤銷。
甲○○○共同以賭博為常業，累犯，處有期徒刑陸月，併科罰金壹萬元。有期徒刑如
易科罰金，罰金如易服勞役，均以參佰元折算壹日。
扣案之電動玩具拾伍台（含IC板拾伍片）、新臺幣肆仟玖佰玖拾伍元及彩票伍拾張均
沒收。
      事  實
一、甲○○○於民國（下同）八十七年間，因違反商業登記法案件，經臺灣屏東地方
    法院判處有期徒刑六月確定，於八十八年六月十六日執行完畢後，仍不知悔改，
    復與陳興富（已判刑確定）基於常業賭博之犯意聯絡，自民國八十八年十月一日
    起，在其所有座落屏東縣潮州鎮市二七之一號之房屋（面積約四坪多），開
    設電動玩具店而闢為公眾得出入場所，擺設賭博性電動機具吃角子老虎二台、滿
    貫大亨三台、皇冠新孔雀三台、牛王、五路福星、恐龍世界、中華迷13、動物奇
    觀二代、東方之珠、及ＰＡＫＥＭＯＮ各一台共計十五台（其中甲○○○十二台
    、陳興富三台），由陳興富擔任看店工作，並負責在該處兌幣、開分及依積分換
    發彩票而兌換現金，共同與不特定之人，以各該機具所設之偶然事實決定輸贏，
    而多次賭博財物，凡在該處賭博財物者，就其中恐龍世界（一台）、吃角子老虎
    二台（二台）及（一台）係以新台幣（下同）一元、五元、十元之硬幣，投入機
    具內押注，其餘則以一比一之比例開分押注，押中者，或贏取彩金（吃角子老虎
    二台），或可得二至五十倍之分數，而以嬴得之分數向陳興富兌換彩票，再以每
    張彩票向陳某富兌換十元之現金，如未押中，則所投入之硬幣留存在電動機具內
    ，歸甲○○○、陳興富所有，由其二人以七比三之比例朋分，並以此為常業恃以
    為生。嗣於八十八年十一月六日十七時許為警查獲，並當場扣得上開賭博性電動
    機具吃角子老虎二台、滿貫大亨三台、皇冠新孔雀三台、牛王、五路福星、恐龍
    世界、中華迷13、動物奇觀二代、東方之珠、及ＰＡＫＥＭＯＮ各一台共計十五
    台（含IC板拾伍片）、機具內之賭資四千九百九十五元及彩票五十張。
二、案經屏東縣警察局潮州分局移送移送臺灣屏東地方法院檢察署檢察官偵查起訴。
      理  由
一、訊據上訴人甲○○○矢口否認有何賭博犯行，辯稱：我僅租房子予陳興富，遭查
    扣之電動玩具中部分係陳興富向我借用，我未與陳興富朋分營業所得云云。惟查
    ，右揭事實，業據證人陳興富於本院審理中證稱：「她房子內有舊的電玩，是我
    送去修理的」「（問：警訊中你說電玩三台是你的，另外十二台是老板娘的？）
    是，那是她放在那邊，我送去修理的」「（問：該店只有十六平方公尺？）我不
    知道數字，但是很小間」（見八十九年八月一日本院訊問筆錄）；陳興富於警訊
    時供稱：「十五台電玩中皇冠金孔雀三台是我所擁有，另外十二台是老板娘甲○
    ○○所有」「我所有之皇冠金孔雀三台輸贏歸我本人所有，另十二台與台主三七
    分帳，‧‧‧」「因為用彩票換現金多一道手續，可避免警方查緝，另外亦可用
    彩票上編號來計算金錢，便與主分帳」（見警卷第四頁正面、背面）、「平均
    每日二台吃角子老虎共可獲利新台幣二百元」「‧‧‧至今共獲利新台幣一萬二
    千元整」（見警卷第三頁背面）。查獲之警員李俊儒於本院審理中亦證稱：「房
    子是四方形．．．她的房子沒有走廊」「營業場所不大」「‧‧‧，都是小台的
    電動玩具，其中二台是類似吃角子老虎，是投硬幣的」（見八十七年九月五日本
    院訊問筆錄），足見上訴人甲○○○提供部份賭博性電動機具等情節明確，且證
    人陳興富原無誣指他人犯罪之必要，雖陳興富於原審審理中附和上訴人甲○○○
    說詞供稱甲○○○僅租房屋予伊，並未朋分營業所得云云，惟經原審隔離訊問，
    就如何議定租約之內容，簽定房屋租賃契約當時何人在場，交付租金之期間，房
    屋水電由何人負擔等情節，陳興富於原審審理中稱：「水電的錢是我繳的」、「
    簽約時在南州她家簽的」（見原審卷第二十頁正面、第二十頁背面），而上訴人
    甲○○○則於原審審理中供稱：「那是在潮州店裹簽租約的」「（問：水電是誰
    付的？答：用轉帳的，轉我的帳」（見原審卷第二十一頁），上訴人甲○○○與
    陳興富供述迴異，足徵上訴人甲○○○所辯上情乃屬臨訟編纂之詞不足採信；復
    有賭博性電動機具十五台（含IC板拾伍片）、賭資四千九百九十五元、彩票五十
    張扣案及現場照片十二幀附卷可憑，另參以上訴人甲○○○所擺設之機具係在店
    面公共出入之場所，足認上訴人甲○○○係以經營賭博性電動機具供人賭博金錢
    為業無疑，陳興富母親即證人王麗卿雖到庭證稱：陳興富是向甲○○○租房子等
    語，惟上訴人甲○○○與陳興富於原審審理中就房屋租賃重要部分供詞迥異，已
    如前述，且其為陳興富之母親，其陳述難免附和陳興富之說詞，而不足採。綜上
    所述，本件事證明確，上訴人甲○○○所辯係卸責之詞，不足採信，其犯行已堪
    認定。
二、查上訴人甲○○○所擺設之機具係在公共得出入之店面，且使用彩票方式計分並
    憑以兌換現金，除現金投幣部份外每月約可賺得一萬二千元，此為其主要收入，
    又上訴人甲○○○係取得營業額之七成，其顯恃之以維生，以之為常業至明，故
    核其所為，係犯刑法第二百六十七條之常業賭博罪。上訴人甲○○○與陳興富間
    有犯意之聯絡及行為之分擔，應論以共同正犯。又上訴人甲○○○於民國八十七
    年間，曾因違反商業登記法案件，經臺灣屏東地方法院判處有期徒刑六月確定，
    並於八十八年六月十六日執行完畢，此有臺灣屏東地方法院檢察署刑事資料查註
    紀錄表附卷可稽，其於五年以內再犯有期徒刑以上刑之本罪，為累犯，應依法加
    重其刑。
三、原審予以論科，固非無見，惟查上訴人甲○○○於民國八十七年間，曾因違反商
    業登記法案件，經臺灣屏東地方法院判處有期徒刑六月確定，並於八十八年六月
    十六日執行完畢，其於執行完畢後再犯有期徒刑以上之本罪，為累犯，原審疏未
    發現其係累犯，尚有未洽，上訴人甲○○○上訴否認犯罪，雖無理由，惟原判決
    既有可議，自應予撤銷改判。審酌上訴人甲○○○經營期間不長僅約一月，該店
    面積狹小僅十六平方公尺（約四坪多即僅約一組沙發椅範圍大小），有其提出之
    房屋所有權狀（原本閱後發還影本附卷）及現場照片可憑（警卷照片可看出店內
    短、無騎樓、空間小），所容納擺置者為十五台小型之電動玩具，其前犯數次賭
    博前科均因輕微僅科處罰金刑，並參酌臺灣高等法院花蓮分院八十四年度上易字
    第三六號刑事判決、臺灣南投地方法院八十四年度易字第九八二號刑事判決、
    臺灣臺南地方法院八十五年度易字第二七三號刑事判決、臺灣臺東地方法院八
    十六年度易字第一一一號刑事判決就前開四案常業賭博之累犯其開設大型賭博電
    玩遊藝場查扣之電動機具四十四台、五十九台、三十七台、二十台，為本件查扣
    電玩之數量之四倍、三倍不等，該等都市型、僱用人員達二人以上、同為累犯、
    營業規模大數倍之四案，尚且量處有期徒刑六月而得易科罰金（見卷內所附該四
    件刑事判決內容），而本件上訴人之電玩店地處鄉下、面積僅四坪多僅可擺置十
    五台小型之電玩，其規模較上開四案顯然為小，為免輕重失衡，及考量相同情形
    應為相同處理之公平性等一切情狀，爰量處有期徒刑六月，併科罰金一萬元，並
    諭知有期徒刑如易科罰金，罰金如易服勞役，均以三百元折算壹日。扣案之電動
    玩具十五台（含IC板拾伍片）係當場賭博之賭具，彩票五十張為供籌碼之用、賭
    資四千九百九十五元係賭檯上之財物，均併依刑法第二百六十六條第二項規定宣
    告沒收。
據上論斷，應依刑事訴訟法第三百六十九條第一頁前段、第三百六十四條、第二百九
十九條第一項前段，刑法第二十八條、第二百六十七條、第四十七條、第四十一條，
第四十二條第二項、第二百六十六條第二項，罰金罰鍰提高標準條例第一條前段、第
二條，判決如主文。
本案經檢察官林應華到庭執行職務。
中    華民    國     八十九     年       八       月     十五       日
                              臺灣高等法院高雄分院刑事第八庭
                                  審判長法官  張盛喜
                                        法官  黃憲文
                                        法官  洪兆隆
右正本證明與原本無異。
不得上訴。
                                      書記官  鄭翠芬
中    華    民    國     八十九     年       八       月     十六       日
附錄本判決論罪之法條：
刑法第二百六十七條
以賭博為常業者，處二年以下有期徒刑，得併科一千元以下罰金。
                                                                        Ｂ


司法院資訊處製作；財團法人民間司法改革基金會備份。
